【裁判字號】    96,訴,2044
【裁判日期】    970214
【裁判案由】    詐欺等
【裁判全文】
臺灣臺北地方法院刑事判決              96年度訴字第2044號
公  訴  人  臺灣臺北地方法院檢察署檢察官
被      告  乙○○
                    （另案在臺灣臺北監獄執行中）
上列被告因詐欺等案件，經檢察官聲請簡易判決處刑（96年度偵
緝字第2592號），本院認不宜以簡易判決處刑，改依通常程序審
理，再經本院裁定改依簡式審判程序，判決如下：
    主  文
乙○○連續意圖為自己不法之所有，以詐術使人將本人之物交付
，處有期徒刑月，如易科罰金，以銀元佰元即新臺幣玖佰元
折算壹日；又偽造署押，足以生損害於公眾及他人，處有期徒刑
貳月，如易科罰金，以銀元佰元即新臺幣玖佰元折算壹日。如
附表所示偽造之「林啟陽」署押，均沒收。應執行有期徒刑月
，如易科罰金，以銀元佰元即新臺幣玖佰元折算壹日。如附表
所示偽造之「林啟陽」署押，均沒收。
    事  實
一、乙○○明知自己並非服飾批發商，竟基於意圖為自己不法所
    有之概括犯意，先於民國90年12月間，在中國時報刊登「地
    攤服飾免資金、電話00000000號」之不實廣告，嗣：
    (一)丙○○於90年12月9 日見該廣告，隨即撥打電話與乙○○
      聯絡，並約定見面地點，嗣乙○○與丙○○在臺北市○○○路○ 段170 號2 樓見面時，乙○○即向丙○○佯稱可以
      一起合租攤位作生意，以10天為一期，2 人一起分攤費用
      新臺幣（下同）10, 000 元，並由伊去找攤位等語，使丙○○陷於錯誤，誤信乙○○確實會代為尋找攤位，而交付
      5,000 元予乙○○收受。
    (二)丁○○於90年12月11日見該廣告，隨即撥打電話與乙○○
      聯絡，並約定會面地點，嗣乙○○與丁○○在臺北市○○○路○ 段170 號2 樓見面時，乙○○再向丁○○佯稱要攤
      位需出資5,000 元等語，使丁○○陷於錯誤，誤信乙○○
      確實會代為尋找攤位，而於90年12月12日、90年12月13日
      分別交付1,000 元、4,000 元共計5,000 元予乙○○收受
      ；乙○○見丁○○可欺，又承前意圖為自己不法所有之概
      括犯意，向丁○○佯稱：曾當過監考官，有辦法可以以5,
      000 元代價取得駕駛執照等語，使丁○○陷於錯誤，誤信
      乙○○確實會代為取得駕駛執照2 張，而於90年12月間再
      交付10,000元予乙○○收受。
    嗣因丙○○、丁○○分別聯絡乙○○無著，始知受騙。
二、乙○○因另案遭檢察署通緝，詎為圖脫免刑責，另基於偽造
    署押之犯意，於90年12月21日16時許，在臺北市政府警察局
    萬華分局莒光派出所製作偵訊（調查）筆錄時，冒「林啟陽
    」之名應詢，並在警方調查筆錄上偽造「林啟陽」署名1 枚
    、按捺指印6 枚，足生損害於「林啟陽」及司法機關對於偵
    查犯罪之正確性。嗣因林啟陽到場說明，並由臺灣臺北地方
    法院檢察署檢察官檢送乙○○於警局所捺印指資料，寄送內
    政部警政署刑事警察局，經電腦比對確認結果係乙○○之指
    紋，而查獲上情。
三、案經丙○○、丁○○分別訴由臺灣臺北地方法院檢察署檢察
    官偵查後聲請簡易判決處刑，本院認不宜以簡易判決處刑，
    改依通常程序審理。
    理  由
壹、程序方面：
    按被告以外之人於審判外之言詞或書面陳述，除法律有規定
    者外，不得作為證據。又被告以外之人於審判外之陳述，雖
    不符前4 條之規定，而經當事人於審判程序同意作為證據，
    法院審酌該言詞陳述或書面陳述作成時之情況，認為適當者
    ，亦得為證據，當事人、代理人或辯護人於法院調查證據時
    ，知有第159 條第1 項不得為證據之情形，而未於言詞辯論
    終結前聲明異議者，視為有前項之同意，刑事訴訟法第159
    條第1 項、第159 條之5 分別定有明文。查本件證人丙○○
    、丁○○、林建享於警詢及偵查中所為之陳述，固為被告以
    外之人於審判外之陳述，屬傳聞證據，惟公訴人、被告就前
    開審判外之陳述於本院準備程序中並未爭執其證據能力，迄
    言詞辯論終結前，亦未表示異議，而本院審酌其等陳述作成
    時之情況，核無違法取證及證明力明顯過低之瑕疵，亦認為
    以之作為證據為適當，揆諸上開規定，本院認證人丙○○、
    丁○○、林建享於警詢及偵查中所為之證言有證據能力。
貳、實體方面：
一、上開犯罪事實，業據被告乙○○於本院審理時坦承不諱（見
    本院97年1 月28日準備程序筆錄），核與證人丙○○、丁○○、林建享於警詢及偵查中指訴情節相符合，復有報紙1份
    、90年12月21日偵訊筆錄1 份及內政部警政署刑事警察局91
    年11月28日刑紋字第0910305485號鑑驗書1 份在卷可稽，足
    徵被告前開自白與事實相符，應堪採信。是本件事證明確，
    被告之犯行堪以認定，自應依法論科。
二、論罪科刑之依據：
  (一)查被告行為後，刑法業於94年2月2日修正公布，95年7月1日
    起施行。按行為後法律有變更者，適用行為時之法律，但行
    為後之法律有利於行為人者，適用最有利於行為人之法律，
    修正後刑法第2條第1項定有明文。此條規定係規範行為後法
    律變更所生新舊法律比較適用之準據法，本身尚無新舊法比
    較之問題，於新法施行後，應一律適用新法第2條第1項之規
    定，為「從舊從輕」之比較，先予敘明。查：
  (1)刑法第33條第5 款關於罰金刑之計算單位及處罰部分：修正
    前刑法第33條第5款規定「罰金：1元以上。」，與修正後刑
    法第33條第5款規定「罰金：新臺幣1,000元以上，以百元計
    算之。」不同；另95年6月14日修正公布刑法施行法第1條之
    1 ：「中華民國94年1月7日刑法修正施行後，刑法分則編所
    定罰金之貨幣單位為新臺幣。94年1月7日刑法修正時，刑法
    分則編未修正之條文定有罰金者，自94年1月7日刑法修正施
    行後，就其所定數額提高為30倍。但72年6月26日至94年1月
    7 日新增或修正之條文，就其所定數額提高為3 倍」。現行
    刑法中，有關於罰金刑之計算單位及處罰之規定已有修正，
    自屬法律變更。
  (2)刑法第56條連續犯規定，已於94年1月7日修正刪除，並於95
    年7月1日施行。是於新法修正施行後，被告之數犯罪行為，
    即須分論併罰。此刪除顯已影響行為人刑罰之法律效果，比
    較新、舊法結果，自應以被告行為時之法律即舊法論以連續
    犯對被告較為有利。
  (3)刑法第41條第1 項前段關於易科罰金折算標準部分：修正前
    刑法第41條第1項前段規定：「犯最重本刑為5年以下有期徒
    刑之刑之罪，而受6 月以下有期徒刑或拘役之宣告，因身體
    、教育、職業、家庭之關係或其他正當事由，執行顯有困難
    者，得以1 元以上3元以下折算1日，易科罰金。」；又被告
    行為時之易科罰金折算標準，修正前罰金罰鍰提高標準條例
    第2條前段（現已刪除）規定，就其原定數額提高為100倍折
    算1日，因此被告行為時之易科罰金折算標準，應以銀元300
    元折算1日，經折算為新臺幣後，應以新臺幣900 元折算1日
    。惟修正後刑法第41條第1項前段則規定：「犯最重本刑為5
    年以下有期徒刑之刑之罪，而受6 月以下有期徒刑或拘役之
    宣告者，得以新臺幣1000元、2000元、3000元折算1 日，易
    科罰金。」，比較修正前後關於刑法第41條第1 項前段易科
    罰金之規定，仍以95年7月1日修正公布施行前之規定，較有
    利於被告。
  (4)刑法第51條第5 款規定部分，修正前規定：「宣告多數有期
    徒刑者，於各刑中之最長期以上，各刑合併之刑期以下，定
    其刑期。但不得逾20年。」，修正後則規定：「宣告多數有
    期徒刑者，於各刑中之最長期以上，各刑合併之刑期以下，
    定其刑期。但不得逾30年」，則修正後之規定，將宣告多數
    有期徒刑定執行刑之上限，由修正前之不得逾20年，提高為
    不得逾30年，其餘則無不同，比較結果，修正後規定並未較
    有利於行為人。
  (二)核被告於如犯罪事實欄一所為均係犯刑法第339 條第1 項之
    詐欺取財罪；於如犯罪事實欄二所為係犯刑法第217 條第1
    項之偽造署押罪，聲請人於聲請簡易判決處刑書雖認此係偽
    造私文書罪嫌，惟經蒞庭檢察官當庭更正為偽造署押罪，併
    此敘明。被告於如犯罪事實欄一所為3 次詐欺行為間，時間
    緊接，所犯罪名相同，顯係出於概括之犯意反覆為之，為連
    續犯，應依修正前刑法第56條之規定以一罪論，並依法加重
    其刑。又被告所犯上開詐欺、偽造署押罪，犯意各別，行為
    互殊，所犯構成要件不同，應分別論罪，合併處罰。爰審酌
    被告正值壯年，竟不思正途賺取金錢，反而利用證人丙○○
    、丁○○2 人對其之信任，訛詐財物，致生損害於他人財產
    權益，所為實無足取，及被告犯罪之動機、詐欺所取得之價
    值甚為微薄，另其係因恐被警方查緝而隱匿身分始偽造他人
    署押及其犯後尚能坦承犯行，態度尚佳等一切情狀，分別量
    處如主文所示之刑，並依修正前刑法第41條第1 項前段規定
    諭知易科罰金之折算標準及定應執行之刑。
三、被告所偽造如附表所示臺北市政府警察局萬華分局莒光派出
    所偵訊（調查）筆錄之「林啟陽」簽名1 枚、指印6 枚，均
    應依刑法第219 條之規定宣告沒收。又本件被告犯罪時間雖
    在96年4 月24日前，惟被告於中華民國96年罪犯減刑條例施
    行前，業經臺灣臺北地方法院檢察署檢察官於94年7 月14日
    以甲○大結緝字第2088號通緝書通緝在案（見93年度偵緝字
    第1171號偵查卷第68頁），嗣於96年11月7 日，始經緝獲歸
    案，此亦有點名單、訊問筆錄各1 份附卷足憑，是依中華民
    國96年罪犯減刑條例第5 條之規定，不得減刑，併此敘明。
據上論斷，應依刑事訴訟法第452 條、第273 條之1 第1 項、第
299 條第1 項前段，修正後刑法第2 條第1 項前段、第339 條第
1 項、第217 條、第219 條、修正前刑法第56條、第41條第1 項
前段、第51條第5 款，刑法施行法第1 條之1 第1 項、第2 項前
段，修正前罰金罰鍰提高標準條例第2 條，現行法規所定貨幣單
位折算新臺幣條例第2 條，判決如主文。
本案經檢察官葉雅婷到庭執行職務
中    華    民    國    97    年    2     月    14    日
                          臺灣臺北地方法院刑事第二庭
                                    法  官  賴淑美
以上正本證明與原本無異。
如不服本判決，應於判決送達後10日內向本院提出上訴狀 (應附
繕本)，上訴於臺灣高等法院。
                                    書記官  許翠燕
中    華    民    國    97    年    2     月    14    日
附錄：本案論罪科刑法條全文
刑法第339條
意圖為自己或第三人不法之所有，以詐術使人將本人或第三人之
物交付者，處五年以下有期徒刑、拘役或科或併科一千元以下罰
金。
以前項方法得財產上不法之利益或使第三人得之者，亦同。
前二項之未遂犯罰之。
中華民國刑法第217條
偽造印章、印文或署押，足以生損害於公眾或他人者，處三年以
下有期徒刑。
盜用印章、印文或署押，足以生損害於公眾或他人者，亦同。
附表
┌─────┬────────────┬─────────┐
│ 偽造時間 │    偽造署押之文件      │  所偽造之署押    │
├─────┼────────────┼─────────┤
│90年12月21│ 臺北市政府警察局萬華分 │署名壹枚、指印陸枚│
│日16時    │ 局莒光派出所偵訊（調查 │                  │
│          │ ）筆錄                 │                  │
└─────┴────────────┴─────────┘


司法院資訊處製作；財團法人民間司法改革基金會備份。
